臺灣高等法院民事判決　　　　　　　　 99年度重上字第301號
上　訴　人　新北市政府
法定代理人　朱立倫
訴訟代理人　劉陽明律師
　　　　　　朱敏賢律師
被　上訴人　戴玉榕
　　　　　　劉錦
　　　　　　馮劉夏即馮文豐之.
　　　　　　馮麗玲即馮文豐之.
　　　　　　馮憶銘即馮文豐之.
　　　　　　馮志雄即馮文豐之.
上列六人共同
訴訟代理人　李元德律師
　　　　　　黃瑞真律師
　　　　　　何盈蓁律師
上列當事人間撤銷仲裁判斷事件，上訴人對於中華民國99年4月
16日臺灣臺北地方法院99年度仲訴字第1號第一審判決，部分提
起上訴，本院於100年4月19日言詞辯論終結，本院判決如下：
    主  文
原判決（確定部分除外）關於駁回下列第二項之訴部分廢棄。
上開廢棄部分，中華民國商務仲裁協會民國98年9月9日98年度仲
聲忠字第27號仲裁判斷書，關於命上訴人應給付被上訴人馮劉夏
、馮麗玲、馮憶銘、馮志雄新臺幣肆佰伍拾萬貳仟貳佰肆拾伍元
、給付被上訴人劉錦新臺幣肆佰伍拾萬貳仟貳佰肆拾伍元、給
付被上訴人戴玉榕新臺幣肆佰零玖萬參仟捌佰壹拾元，及均自民
國96年10月15日起至清償日止，按年息5％計算之利息，暨該部
分仲裁費用均撤銷。
第一審（確定部分除外）、二審訴訟費用由被上訴人戴玉榕負擔
百分之三十四、被上訴人劉錦負擔百分之三十四、被上訴人馮
劉夏、馮麗玲、馮憶銘、馮志雄連帶負擔百分之三十二。
    事實及理由
一、上訴人之法定代理人原為周錫瑋，嗣變更為朱立倫，於民國
    100年1月20日具狀聲明承受訴訟（見本院卷287頁）；另被
    上訴人馮文豐於原審言詞辯論終結後，宣示判決前之99年3
    月30日死亡，原審於99年4月19日書面裁定由其繼承人馮劉
    夏、馮麗玲、馮憶銘、馮志雄承受訴訟，有該裁定可稽，均
    核無不合。
二、上訴人主張：兩造於80年間就新北市新店區碧潭特定風景區
    東岸賣店（下稱系爭賣店）簽訂「碧潭特定風景區餐飲服務
    設施委託經營管理契約書」（下稱系爭契約），伊將系爭賣
    店交由被上訴人戴玉榕、劉錦、馮文豐（下稱戴玉榕3人
    ，馮文豐嗣由馮劉夏、馮麗玲、馮憶銘、馮志雄承受訴訟）
    經營，伊並定有「碧潭風景特定區東岸賣店經營管理辦法」
    （下稱系爭管理辦法）管理之。嗣伊於96年間為辦理「台北
    縣四大旗艦計畫-大碧潭再造」工程，而依系爭契約第12條
    第1項第6款之約定，分別於96年7月27日、96年11月9日對戴
    玉榕3人為終止契約之意思表示，並於96年10月16日以北府
    水資字第0960679980號公告將依水利法及建築法等相關規定
    強制拆除，於97年2月25日完成拆除。戴玉榕3人以系爭賣店
    被拆除，受有92、94年間改建及增加設備費用及預期3年營
    業利益之損失為由，聲請仲裁判斷，由中華民國商務仲裁協
    會（下稱商務仲裁協會）於98年9月9日作成「98年度仲聲忠
    字第27號仲裁判斷書」（下稱系爭仲裁判斷）。惟：(一)系爭
    仲裁判斷就積極損害（即系爭賣店被拆除前所投入之裝潢維
    修費用）為判斷，係就公法爭議為判斷，已超出仲裁協議、
    仲裁判斷之範圍及權限，不具仲裁容許性，違反仲裁法第38
    條第1款：「仲裁判斷與仲裁協議標的之爭議無關，或逾越
    仲裁協議之範圍」，而有同法第40條第1項第1款之事由；另
    兩造未成立仲裁管轄約款，亦有同法第1項第2款之事由。(二)
    系爭仲裁判斷認為系爭契約第12條第6項第1款牴觸土地法第
    100條規定之判斷，未嚴格適用民法第227條、第226條、第
    256條、第259條、第423條及土地法第100條之規定，違反仲
    裁法第31條而為衡平仲裁，有仲裁法第40條第1項第4款之仲
    裁程序違反法律規定之事由。(三)系爭仲裁判斷就賠償金額之
    認定僅列計算式，對單據之真實性、責任比例、不得請求賠
    償項目等均未附理由，違反仲裁法第38條第1項第2款之「仲
    裁判斷書應附理由而未附者」，而具同法第40條第1項第1款
    之事由。(四)系爭仲裁判斷就遲延利息之判斷，違反仲裁法第
    38條第3款之「仲裁判斷，係命當事人為法律上所不許之行
    為者」，有同法第40條第1項第1款之事由。(五)系爭仲裁判斷
    違反仲裁法第23條第1項：「仲裁庭應予當事人充分陳述機
    會，並就當事人所提主張為必要之調查」之規定等語，爰聲
    明請求：系爭仲裁判斷應予撤銷。
三、被上訴人則以：(一)戴玉榕3人使用系爭賣店之目的僅係供個
    人經營餐飲事業之用，負有按時交付租金，支付水電費，保
    持系爭賣店原狀，於期間內不得分租、轉租、轉讓他人之義
    務，並無公益目的，性質屬私法租賃契約無誤，上訴人認系
    爭契約屬公法契約，不具仲裁容許性，於法不合。(二)另系爭
    仲裁判斷認系爭契約為租賃契約，該契約第12條第6項第1款
    「辦理公共事業需要，以及依法變更使用者」之約定，與土
    地法第100條之規定牴觸而無效，及上訴人自始交付違背水
    利法相關規定之租賃物供戴玉榕3人使用，構成民法第227條
    之瑕疵給付，未盡民法第423條之保持義務，戴玉榕3人得依
    民法第227條、第226條、第216條之規定請求損害賠償，仍
    係適用現行民法、土地法，非屬衡平仲裁判斷。(三)認定損害
    賠償金額範圍之爭點，於系爭仲裁判斷書第39頁內文已敘明
    理由，與「應附理由而未附」有別。(四)仲裁法第38條第3款
    所定「命當事人為法律上所不許之行為者」，指仲裁判斷主
    文所命之給付行為或其他行為，有違法律強制或禁止之規定
    ，或有背於公共秩序、善良風俗者，系爭仲裁判斷係命上訴
    人給付自96年10月15日起算之遲延利息，非命當事人為法律
    上所不許之行為。(五)上訴人已於仲裁程序中，多次以言詞陳
    述及書面表達意見，已給予上訴人充分陳述之機會，並非未
    使當事人為陳述等語置辯，爰聲明：駁回上訴人之訴。
四、原審為上訴人全部敗訴之判決，即駁回上訴人之訴，上訴人
    不服，部分提起上訴，其上訴聲明：(一)原判決關於駁回下列
    第二項之訴部分廢棄。(二)上開廢棄部分，系爭仲裁判斷書關
    於命上訴人應給付被上訴人馮劉夏、馮麗玲、馮憶銘、馮志
    雄4,502,245元、給付被上訴人劉錦4,502,245元、給付被
    上訴人戴玉榕4,093,810元，及均自96年10月15日起至清償
    日止，按年息5％計算之利息，暨該部分仲裁費用均撤銷。
    被上訴人之答辯聲明：上訴駁回。
五、兩造對於80年間就系爭賣店簽訂系爭契約，上訴人將系爭賣
    店交由戴玉榕3人（其中馮文豐由繼承人馮劉夏、馮麗玲、
    馮憶銘、馮志雄承受訴訟）經營，上訴人並定有系爭管理辦
    法管理之。嗣上訴人於96年間為辦理「台北縣四大旗艦計畫
    -大碧潭再造」工程，而依系爭契約第12條第1項第6款之約
    定，分別於96年7月27日、96年11月9日對戴玉榕3人為終止
    契約之意思表示，並於96年10月16日以北府水資字第096067
    9980號公告將依水利法及建築法等相關規定強制拆除，於97
    年2月25日完成拆除。戴玉榕3人以系爭賣店被拆除，受有92
    、94年間改建及增加設備費用、預期3年營業利益之損失為
    由，聲請仲裁判斷，由商務仲裁協會作成系爭仲裁判斷等情
    ，並不爭執，並經本院調閱前揭仲裁卷查明屬實，堪信為真
    實。
六、按撤銷仲裁判斷訴訟，如就仲裁判斷之事項有仲裁法第40條
    第1項所列9款之原因之一者，即得提起撤銷仲裁判斷之訴。
    是各個提起撤銷仲裁判斷之訴之原因，在法律上應為分別獨
    立之形成權，為不同之訴訟標的，如上訴人對於同一之仲裁
    判斷主張有數項法定撤銷仲裁判斷之原因，而提起撤銷仲裁
    判斷之訴，乃數個形成權之競合，而為數個訴訟標的之客觀
    的訴之合併，並非僅為數種獨立之攻擊方法。如其中一項事
    由成立，其撤銷仲裁判斷之形成權即成立，而得撤銷仲裁判
    斷，無需所有之撤銷事由均成立，該仲裁判斷始可撤銷之，
    合先敘明。
七、次按仲裁判斷如具有仲裁法第38條第2款前段之「仲裁判斷
    應附理由而未附者」，當事人得對於他方提起撤銷仲裁判斷
    之訴，仲裁法第38條第2款前段、第40條第1項第1款定有明
    文。本件上訴人主張系爭仲裁判斷就賠償金額之認定僅列計
    算式，對單據之真實性、責任比例、不得請求賠償項目、遲
    延利息起算等均未附理由，違反仲裁法第38條第1項第2款之
    規定等語，被上訴人辯稱依系爭仲裁判斷書內文第39頁已敘
    明理由云云。經查，馮劉夏、馮麗玲、馮憶銘、馮志雄之被
    繼承人馮文豐、劉錦係請求84年間就第63、65號賣店改建
    工程及92年間維修及增加設備之費用，每人各1,455,000元
    。88年間第22、23、25、26號賣店改建及94年間維修、增加
    設備費用，戴玉榕請求2,546,500元，馮文豐、劉錦各請
    求1,273,250元。自96年10月15日起算3年之營業損失，馮文
    豐（22號賣店）5,315,760元、（63號賣店）6,396,480元；
    劉錦（23號賣店）5,315,760元、（65號賣店）6,396,480
    元；戴玉榕（25、26號賣店）10,631,520元。計馮文豐、劉
    錦各請求14,440,490元（計算式：1,455,000＋1,273,250
    ＋5,315,760＋6,396,480＝14,440,490）、戴玉榕13,178,0
    20元（計算式：2,546,500＋10,631,520＝13,178,020），
    此有系爭仲裁判斷書可參（見原審卷(一)31頁反面、32頁），
    上訴人則否認各項單據之真實性及損害賠償金額。惟系爭仲
    裁判斷最後雖仲裁上訴人應給付馮文豐、劉錦各4,502,24
    5元、給付戴玉榕4,093,810元及均自96年10月15日起算之法
    定遲延利息，但其仲裁判斷書僅記載「9.據上所述，相對人
    （即上訴人）應給付聲請人馮文豐損害賠償金額新台幣（下
    同）11,712,240×13/36＋（1,455,000＋1,273,250）×
    1/10＝4,229,420＋272,285＝4,502,245；給付聲請人戴玉
    榕0,631,520×13/36＋2,546,500×1/10＝3,839,160＋254,
    650＝4,093,810；給付劉錦11,712,240×13/36＋（1,455
    ,000＋1,273,250）×1/10＝4,229,420＋272,285＝4,502,2
    45」（見原審卷(一)45頁），即除上開計算式外，對於戴玉榕
    3人所提單據之真實性、改建及增加設備支出費用、營業損
    失金額、法定遲延利息起算時點等等兩造有爭執之事項，均
    無敘明任何採認或駁斥之理由。而上開計算式僅是各項之損
    害賠償金額加、減、乘、除之數學演算過程，難認屬於仲裁
    判斷之理由，故上訴人執此而主張系爭仲裁判斷具有仲裁法
    第38條第2款前段之「仲裁判斷應附理由而未附者」瑕疵，
    依同法第40條第1項第1款之規定，應予撤銷一節，即屬正當
    。
八、上訴人另主張系爭仲裁判斷具有仲裁法第40條第1項第1款、
    第3款、第4款之瑕疵云云，為被上訴人所否認，分述如下：
  (一)系爭仲裁判斷不具仲裁容許性，不能成為仲裁協議標的，違
    反仲裁法第38條第1款，有同法第40條第1項第1款之撤銷仲
    裁判斷事由？
  1.按行政機關代表國庫出售或出租公有財產，並非行使公權力
    對外發生法律上效果之單方行政行為，即非行政處分，而屬
    私法上契約行為，當事人若對之爭執，自應循民事訴訟程序
    解決，業經大法官會議釋字第448號闡釋甚詳。又公法契約
    （或稱行政契約）與私法契約之區別，應就契約主體（當事
    人）之法律地位、契約之目的、內容及訂立契約所依據之法
    規性質等因素綜合判斷，亦有最高法院94年度台上字第12號
    判決可資參照。
  2.查兩造所訂系爭契約之內容，係約定自84年7月1日起至85年
    6月30日止，由上訴人將所有系爭賣店1座（含聚雨槽1組、
    招牌1組、木作櫥櫃1組、大雨庇半套、小雨庇1組、帆布搖
    桿1組、滅火器1具等設備）交付戴玉榕3人使用，戴玉榕3人
    則支付使用代價，即每年給付租金18,000元，雖系爭契約全
    名為「碧潭風景特定區餐飲服務設施委託經營管理契約書」
    ，契約前言並謂「台北縣碧潭風景定區管理所為充分利用碧
    潭風景特定區東岸臨時專賣店功能，以供公眾活動使用，並
    提昇遊憩品質，特委託馮文豐經營管理」等語（見原審卷(一)
    47頁、劉錦、戴玉榕亦同，見原審卷(一)54頁、61頁反面）
    ，惟戴玉榕3人使用系爭賣店目的僅係供個人經營餐飲事業
    之用，並無其他公益目的，依系爭契約之約定，戴玉榕3人
    負有按時交付租金，支付水電費，保持系爭賣店原狀，於期
    間內不得分租、轉租、轉讓他人等義務。另系爭契約第10條
    雖約定：「一區內各項環境衛生、建築、消防、安全等設施
    及經營、收費、服務管理，乙方（指戴玉榕3人）應依據有
    關法令辦理，並接受甲方（指上訴人）及有關機關之監督指
    導。如有發生意外事件，一切責任均由乙方負責。二乙方於
    受託經營管理中，其就委任事務之處理及處理委任事務所支
    出之必要費用，乙方已自經營店得取利益，不得再向甲方請
    求報酬」，亦係上訴人將屬於公有財產之系爭賣店交付戴玉
    榕3人使用收益，戴玉榕3人係為自己計算及利益以經營餐飲
    事業，自負盈虧，並不負按時向上訴人報告營業狀況之義務
    ，即非受上訴人委託處理特定之公共事務，故尚難憑此條文
    有委託經營之文字記載，遽認戴玉榕3人負有協助上訴人履
    行特定行政任務之公法上義務。是系爭契約主要給付內容既
    屬上訴人將公有財產出租供戴玉榕3人使用收益，戴玉榕3人
    支付租金之類型，則系爭契約屬於私法上之租賃契約性質，
    而非公法契約。上訴人主張系爭契約為公法契約，不具仲裁
    容許性云云，尚不足採。
  3.系爭契約第13條第4項約定：「因本契約所生訴訟案件，甲
    乙雙方及保證人合意以中華民國商務仲裁協會仲裁之」，系
    爭契約屬於民法租賃契約性質，則所謂「因本契約所生訴訟
    案件」，當指締約雙方對於系爭契約是否成立生效、消滅、
    變更及履約期間之債務不履行損害賠償等紛爭，得請求民事
    法院裁判之爭訟事件，兩造於起訴前即得聲請提付仲裁。本
    件戴玉榕3人係主張上訴人未合法終止契約，於系爭契約存
    續中逕自將租賃物拆除，違反民法第423條出租人保持租賃
    物義務，致使戴玉榕3人受有租賃物改建、增設營業設備等
    財產之毀損滅失及不能營業期間之營業損失等損害，而請求
    上訴人應負債務不履行之損害賠償責任，上訴人則否認之，
    是兩造間就上訴人有無違反出租人保持義務，而需負賠償責
    任一節發生爭議，此項爭議事件即屬系爭契約第13條第4項
    約定「因本契約生訴訟案件」之範疇，仲裁人就上開屬兩造
    約定仲裁協議標的爭議範圍之事件作成仲裁判斷，並未違反
    仲裁法第38條第1款規定。另前述之仲裁約款成立並生效，
    上訴人主張具有仲裁法第40條第1項第2款之事實云云，均洵
    非有據。
  (二)系爭仲裁判斷違反仲裁法第31條而為「衡平仲裁」，有同法
    第40條第1項第4款「仲裁程序違反法律規定」之撤銷仲裁判
    斷事由？
  1.按仲裁法第31條所稱之「衡平仲裁」，係指仲裁庭如遇適用
    法律之嚴格規定，將產生不公平之結果，得經由當事人之明
    示合意授權，基於公平、合理之考量，摒除法律之嚴格規定
    ，改適用衡平原則為判斷而言。又現行法律因衡平理念已融
    入法律，經由「抽象衡平」具體化為法律之一部分，形成法
    律之基本原則。如誠實信用原則、情事變更原則、公益違反
    禁止原則、權利濫用禁止原則等，不再屬於衡平法則所謂「
    具體衡平」之範疇。故仲裁庭如有適用誠實信用原則、情事
    變更原則、公益違反禁止原則、權利濫用禁止原則等法律明
    文化之基本原則規定時，自不以經當事人明示合意為必要，
    仲裁判斷不因使用上開法律基本原則即謂違反仲裁法第31條
    規定。
  2.查系爭仲裁判斷係以系爭契約第3條約定戴玉榕3人應繳租金
    ，作為使用系爭賣店之對價，而未就委託經營管理事項有任
    何約定，兩造間之往來公文及另案訴請遷房屋訴訟程序中，
    均使用「招租」、「承租人」、「租賃契約」、「租期」、
    「租賃關係」、「終止租約」等用語，而認系爭契約屬民法
    租賃契約範疇，應適用民法有關租賃之規定，進而認定系爭
    契約第12條第6項第1款「辦理公共事業需要，以及依法變更
    使用者」之約定解約事由，與土地法第100條強制規定相抵
    觸，應屬無效，上訴人終止意思表示不生終止契約之效力。
    另上訴人自始交付違背水利法相規關定之租賃物供戴玉榕3
    人使用，構成民法第227條之瑕疵給付，上訴人復未盡民法
    第423條之保持義務致租賃物滅失，戴玉榕3人得依民法第
    227條準用第226條給付不能之規定請求賠償等語，有系爭仲
    裁判斷書可稽（見原審卷(一)43頁反面、44頁、45頁）。系爭
    仲裁判斷對於系爭契約是否構成終止租約之事由，上訴人終
    止租約是否合法，戴玉榕3人得否請求損害賠償等爭點，均
    係以現行民法、土地法相關規定作為論證之依據，該判斷之
    作成仍係適用我國實體法，非屬衡平仲裁判斷。至於系爭仲
    裁判斷所持之法律見解無論是否妥適，屬仲裁人之仲裁權限
    ，縱有適用法規不當之情形，亦非屬仲裁程序違反法律之事
    由。上訴人主張系爭仲裁判斷為衡平仲裁云云，尚不足取。
  (三)系爭仲裁判斷就「遲延利息」之判斷，違反仲裁法第38條第
    3款：「仲裁判斷，係命當事人為法律上所不許之行為者」
    ，有同法第40條第1項第1款之撤銷仲裁判斷事由？
    按「撤銷仲裁判斷之訴，非就原仲裁判斷認定事實、適用法
    規是否妥當，再為審判，法院僅得就原仲裁判斷有無仲裁法
    第40條第1項各款所列情形（含第1款所稱第38條各款情形）
    ，加以審查。故仲裁法第38條第3款規定仲裁判斷係命當事
    人為法律上所不許之行為者，自係指仲裁判斷主文所命之給
    付行為或其他行為，有違法律強制或禁止之規定，或有背於
    公共秩序或善良風俗者而言；至於當事人於實體法上有無請
    求權，仲裁人所命給付是否有誤，並非所問。仲裁人縱因認
    定事實或適用法規有誤，而命無給付義務之一方為給付，亦
    非該款所稱之「命當事人為法律上所不許之行為」。系爭仲
    裁判斷認上訴人除負賠償戴玉榕3人所受損害外，另應給付
    自96年10月15日起至清償日止，按年息5％計算之遲延利息
    ，係命上訴人為一定之金錢給付，非法律上所不許之行為，
    是無論此部分之判斷，仲裁人是否有誤認事實或適用法規錯
    誤之情形，均非仲裁法第38條第3款之命當事人為法律上所
    不許之行為，上訴人主張有同法第40條第1項第1款之撤銷仲
    裁事由云云，殊非可採。
  (四)系爭仲裁判斷違反仲裁法第23條第1項：「仲裁庭應予當事
    充分陳述機會，並就當事人所提主張為必要之調查」，有同
    法第40條第1項第3款前段「仲裁庭於詢問終結前未使當事人
    陳述」之撤銷仲裁判斷事由？
  1.按仲裁法第40條第1項第3款固規定「有下列各款情形之一者
    ，當事人得對於他方提起撤銷仲裁判斷之訴：三仲裁庭於詢
    問終結前未使當事人陳述者」。惟所謂「未使當事人陳述」
    ，係指完全未予當事人陳述之機會，如當事人已接受仲裁人
    之合法通知，且於仲裁程序中有陳述之機會，並以言詞陳述
    或以書面表達意見，仲裁人認達於可為判斷之程度而作成仲
    裁判斷，即屬仲裁人「已予當事人陳述之意見」並「已予當
    事人充分之陳述」。
  2.查仲裁人為系爭仲裁判斷前，分別於98年5月25日召開第1次
    詢問會、同年6月15日召開第2次詢問會、同年7月6日召開第
    3次詢問會、同年8月10日召開第4次詢問會、同年8月31日召
    開第5次詢問會，當事人就上開會議均已受合法通知，並委
    任代理人以言詞及書面為陳述，且均製有詢問會紀錄之事實
    ，業據本院調閱系爭仲裁判斷卷宗核閱屬實。又關於戴玉榕
    3人請求損害賠償金額之證據資料，戴玉榕3人於98年3月3日
    提出之仲裁聲請書中已檢附聲證20號改建賣店許可函、聲證
    21、22號專賣店裝潢證明書、聲證23、24號專賣店營收淨利
    統計表等證物，上訴人於98年4月7日提出仲裁答辯狀，同年
    5月25日仲裁答辯二狀，於第肆點中主張戴玉榕3人未舉證證
    明事實與損害間有相當因果關係、亦未證明確有損害，並否
    認聲證23、24號文書形式及實質之真正等語，98年8月10日
    仲裁人召開第4次詢問會，會中仲裁人並就戴玉榕3人主張每
    月營業額、設備裝潢支出成本等事項進行調查證據程序，上
    訴人委任代理人劉陽明律師亦陳述：「我們一開始的答辯狀
    就有說明，我們認為他們所提出的證據不管是形式或實質上
    在不管損害或是支出都沒有一個證據的能力．．」等語（見
    當日筆錄9頁），上訴人於98年8月25日提出爭點整理狀，復
    就戴玉榕3人請求賠償積極損害及消極損害乙事，詳列不負
    賠償責任之理由（見該次書狀10、11頁），98年8月31日第5
    次詢問會，上訴人委任代理人劉陽明律師就戴玉榕3人當場
    提出單據表示：「客觀上看起來確實是一些歷史存在的單據
    ，但是我們第1個看不出來的是沒有年月日，第二個看不出
    來的是跟他們店有沒有關係？但是品項是看的出來一些小吃
    店的東西，這個部分我想就請仲裁庭斟酌」等語（見當日筆
    錄6頁、7頁），其後，仲裁人再次詢問兩造有無其他意見後
    ，始宣告詢問會終結，並定期作成判斷書，此均有上開詢問
    會紀錄、書狀附於系爭仲裁判斷卷足憑。則上訴人既受仲裁
    人合法通知，且於仲裁程序進行中，多次以言詞陳述及書面
    表達意見，仲裁人認本件仲裁事件達於可為判斷之程度而作
    成仲裁判斷，堪認仲裁人已予當事人陳述之機會，並已予當
    事人充分陳述。
  3.再按撤銷仲裁判斷之訴，受訴法院所得審查者，僅侷限於「
    仲裁程序」事項之檢驗，不得擴張及於「實體」仲裁內容之
    審查，故仲裁庭未調查當事人主張之證據方法，既屬實體仲
    裁內容之判斷，即不構成仲裁法第40條第1項第3款所定「仲
    裁庭於詢問終結前未使當事人陳述」之撤銷仲裁判斷事由，
    縱仲裁庭未依上訴人主張證據方法進行調查，亦因其屬實體
    仲裁內容之判斷，不屬仲裁法第40條第1項第3款所定「仲裁
    庭於詢問終結前未使當事人陳述」之規範範圍，上訴人自不
    得據以提起撤銷仲裁判斷之訴，亦甚明確。
  4.基上，上訴人徒以仲裁人命其代理人於短時間內當庭瀏灠戴
    玉榕3人所提之營業單據，並對上訴人書狀所列各項爭點未
    為必要調查，主張仲裁庭有於詢問終結前未使當事人陳述情
    形，而依仲裁法第40條第1項第3款之規定，系爭仲裁判斷應
    予撤銷云云，要非可採。
九、從而，系爭仲裁判斷具有仲裁法第38條第2款前段之「仲裁
    判斷應附理由而未附者」事由，上訴人依同法第40條第1項
    第1款之規定，請求撤銷系爭仲裁判斷命其給付之部分，於
    法有據，應予准許。雖上訴人其餘撤銷仲裁判斷之形成權不
    成立，仍不影響系爭仲裁判斷應予撤銷之結論。原審就上開
    應准許之部分，為上訴人敗訴之判決，尚有未合。上訴意旨
    指摘原判決此部分不當，求予廢棄，為有理由，爰由本院改
    判如主文第二項所示。
十、本件事證已明，兩造其餘攻擊防禦方法及所提之證據，核與
    判決結果無影響，毋庸再予一一論述，附此敘明。
十一、據上論結，上訴人之上訴為有理由，依民事訴訟法第450
      條、第78條，判決如主文。
中    華    民    國   100    年    5     月    10    日
                  民事第十六庭
                        審判長法  官  王聖惠
                              法  官  謝碧莉
                              法  官  呂淑玲
正本係照原本作成。
被上訴人如不服本判決，應於收受送達後20日內向本院提出上訴
書狀，其未表明上訴理由者，應於提出上訴後20日內向本院補提
理由書狀（均須按他造當事人之人數附繕本）上訴時應提出委任
律師或具有律師資格之人之委任狀；委任有律師資格者，另應附
具律師資格證書及釋明委任人與受任人有民事訴訟法第466條之1
第1項但書或第2項（詳附註）所定關係之釋明文書影本。如委任
律師提起上訴者，應一併繳納上訴審裁判費。
中    華    民    國   100    年    5     月    10    日
                              書記官  明祖全
附註：
民事訴訟法第466條之1（第1項、第2項）：
對於第二審判決上訴，上訴人應委任律師為訴訟代理人。但上訴
人或其他法定代理人具有律師資格者，不在此限。
上訴人之配偶、三親等內之血親、二親等內之姻親，或上訴人為
法人、中央或地方機關時，其所屬專任人員具有律師資格並經法
院認為適當者，亦得為第三審訴訟代理人。